【裁判字號】    96,監,107
【裁判日期】    970422
【裁判案由】    改定禁治產人監護人
【裁判全文】
臺灣士林地方法院民事裁定               96年度監字第107號
聲  請  人  甲○○
相  對  人  乙○○
聲請人聲請改定禁治產人乙○○之監護人事件，本院裁定如下：
    主  文
聲請駁回。
聲請程序費用新臺幣壹仟元由聲請人負擔。
    理  由
一、本件聲請意旨略以：聲請人甲○○為相對人即禁治產人乙○
    ○（女，民國23年4 月4 日出生）之子，相對人乙○○前因
    長期罹患慢性精神病，致無法處理自己之事務，業經鈞院以
    87年度禁字第2 號裁定宣告其為禁治產人，並由聲請人之二
    哥黃永彬擔任監護人。惟因相對人之法定監護人黃永彬已於
    民國96年6 月17日過世，法院並未指定監護人，亦未有民法
    第1111第1 項之法定監護人，聲請人既為相對人之子，亦有
    意願擔任相對人之監護人，故為禁治產人之最佳利益考量，
    請求鈞院改定聲請人為相對人之監護人等語，並提出戶籍謄
    本、診斷證明書、死亡證明書等件為證。
二、經查，本件聲請人主張相對人即其母親乙○○（女，民國23
    年4 月4 日出生，身分證統一編號：Ｚ000000000號）業經本
    院於87年3 月11日以87年度禁字第2 號裁定宣告為禁治產人
    ，並由黃永彬擔任相對人之法定監護人，然黃永彬嗣於96年
    6 月17日死亡等事實，業據提出上開證據為佐，並經本院依
    職權調閱87年度禁字第2 號民事卷宗查核無誤，自堪信為真
    正。
三、惟按禁治產人之監護人，依左列順序定之：一配偶。二父母
    。三與禁治產人同居之祖父母。四家長。五後死之父或母以
    遺囑指定之人。不能依前項規定定其監護人時，由法院徵求
    親屬會議之意見選定之。民法第1111條定有明文。是禁治產
    人倘無民法第1111條第1 項所定之監護人時，始有必要聲請
    法院徵求親屬會議之意見選定監護人，如已有該條第1 項所
    定順序之法定監護人，自無聲請指定監護人之必要。查聲請
    人甲○○已到庭陳稱：相對人目前係與其共同居住在台北縣
    汐止市○○路238 號4 樓，伊係該戶之家長等情明確（見本
    院97年4 月1 日非訟事件筆錄），且有戶籍謄本在卷可佐，
    並經本院核閱無訛。是相對人既經宣告為禁治產人，無法擔
    任家長，而目前與相對人同住者，聲請人甲○○既為戶長，
    且係家中之最尊輩及年長者，堪認聲請人甲○○應為相對人
    之法定家長，至為明確。本件相對人之配偶、父母及祖父母
    現均已死亡，依照上述法條規定，聲請人既為相對人之家長
    ，依法即為相對人即禁治產人乙○○之法定監護人，自無聲
    請另行選定監護人之必要。從而本件聲請於法不合，應予駁
    回。
四、依非訟事件法第21條第2 項、第24條第1 項、民事訴訟法第
    95條、第78條，裁定如主文。
中    華    民    國    97    年    4     月    22    日
                  家事法庭法  官  陳章榮
以上正本係照原本作成。
如對本裁定抗告，應於裁定送達後10日內向本院提出抗告狀，並
繳納抗告費新臺幣1,000 元。
中    華    民    國    97    年    4     月    22    日
                          書記官  張竣閔


司法院資訊處製作；財團法人民間司法改革基金會備份。
